最　高　行　政　法　院　判　決
                                     100年度判字第2184號
上  訴  人　台灣糖業股份有限公司
代　表　人　胡懋麟
訴訟代理人　嘉益　律師
被 上訴 人　臺南市政府稅務局
代　表　人　施齡
上列當事人間地價稅事件，上訴人對於中華民國100年6月30日高
雄高等行政法院100年度訴字第101號判決，提起上訴，本院判決
如下：
　　主  文
上訴駁回。
上訴審訴訟費用由上訴人負擔。
　　理  由
一、本件上訴人所有坐落臺南市善化區（即原臺南縣善化鎮○○
    ○段2355、2372、2374、2375、2375之1、2352、2353、235
    4、2370、2371、2246、2247、2248、2250、2251、2249、2
    252、2310、2327、2206、2207、2208、2209、2210、2211
    、2252之1、2257、2259、2260、2201、2202、2187、2189
    、2191、2192地號及坐駕段696、697地號等37筆土地，原係
    課徵田賦，嗣經被上訴人（因縣市合併，承受原臺南縣稅務
    局業務）查得上開土地已於民國91年11月25日發布使用分區
    變更為農業研發專用區，而與土地稅法第22條課徵田賦之規
    定不符，乃按一般用地稅率向上訴人補徵上開土地94年度至
    98年度地價稅。上訴人不服，申請復查，經復查決定以其中
    之坐落善化段2372地號土地包括公共設施保留地、農業區及
    農業研發專用區，乃變更上開土地94年度至98年度補徵稅額
    分別為新臺幣（下同）17,006,182元、17,006,182元、17,8
    36,956元、17,817,583元、17,791,144元，合計87,458,047
    元（上開土地經復查決定認應課徵地價稅部分，下稱系爭土
    地）。上訴人不服，循序提起行政訴訟，經原審判決駁回，
    乃提起本件上訴。
二、上訴人起訴主張：系爭土地於61年間即出借前臺灣省政府供
    亞洲蔬菜研究發展中心（下稱亞蔬中心）使用迄今，其土地
    使用合約書明載係「借用」性質，且無「租金」之約定。至
    契約書第5條所約定週轉金3,000萬元之撥付與無息撥還，承
    受臺灣省政府此部分業務之借用機關行政院農業委員會曾以
    99年11月10日農際字第0990060245號函（下稱農委會99年11
    月10日函），明確指出該3,000萬元僅是政府能片面提出解
    約要求之保證金，非使用土地之對價。是系爭土地確係無償
    借予亞蔬中心使用，屬土地稅減免規則第8條第1項第10款「
    無償提供給政府機關使用」之土地，自應免徵地價稅。縱認
    上訴人收取之週轉金於政府機關使用土地期間可能產生利息
    ，惟本件週轉金所生利息，不足以支付鉅額地價稅，依最高
    法院84年度臺上字第2627號及86年度臺上字第1286號判決意
    旨，本件亦應屬無償使用借貸等語，求為判決原處分、復查
    決定及訴願決定均撤銷。
三、被上訴人則以：上訴人係於61年1月20日與前臺灣省政府簽
    訂土地使用合約書，將包括系爭土地在內之69筆土地借與前
    臺灣省政府提供亞蔬中心使用，合約書明定由前臺灣省政府
    按期撥付共3,000萬元週轉金與上訴人，並約定於合約終止
    時由上訴人無息歸還前臺灣省政府。雖就土地供使用期間之
    週轉金孳息歸屬未有約定，惟依上訴人於復查申請書所自陳
    ，該週轉金之孳息係由上訴人收取，參照最高法院64年臺上
    字第2400號判例意旨，上述使用合約之當事人間屬租賃法律
    關係。上訴人交付系爭土地供他人使用，暨有收取週轉金之
    孳息，不論其對價是否相當，系爭土地即非無償供政府機關
    使用，與土地稅減免規則第8條第1項第10款規定不符，自不
    得免徵地價稅等語，資為抗辯，求為判決駁回上訴人之訴。
四、原審斟酌全辯論意旨及調查證據之結果，以：（一）系爭土
    地原經被上訴人核定課徵田賦（76年起田賦停徵），嗣經被
    上訴人查得系爭土地於91年11月25日因變更都市計畫而劃設
    為農業研發專用區及住宅區，且系爭土地已提供亞蔬中心使
    用，而亞蔬中心之主要用途為「蔬菜生產、行銷及配送等技
    術之研發」，並非供農用，與土地稅法第22條規定不符。（
    二）又觀上訴人與前臺灣省政府簽訂之土地使用合約書第5
    條約定，前臺灣省政府應撥付3,000萬元作為土地使用期間
    之週轉金，至亞蔬中心交還土地，始由上訴人無息退還。即
    於上訴人將系爭土地供亞蔬中心使用期間，其實際上獲有該
    週轉金之利息，此亦有上訴人之復查申請書附原處分卷可稽
    。是可推知當事人之真意應為「上訴人以系爭土地供亞蔬中
    心使用、收益，亞蔬中心則以週轉金使用期間所生之利息為
    對價。」即該土地使用合約書應係屬民法第421條第1項規定
    之「租賃契約」，而非無償之使用借貸契約。至農委會99年
    11月10日函謂該3,000萬元週轉金，為政府能片面提出解約
    要求之保證金等語，僅是該機關自身之見解，原審並不受其
    拘束。另最高法院84年度臺上字第2627號及86年度臺上字第
    1286號判決係以「代繳稅捐」為對價，與本件係以「週轉金
    之利息」為對價，兩者不同，況該2件判決並非判例，是亦
    不足為有利於上訴人之認定等語，判決駁回上訴人在原審之
    訴。
五、本院查：
（一）按「已規定地價之土地，除依第22條規定課徵田賦者外，
      應課徵地價稅。」「非都市土地依法編定之農業用地或未
      規定地價者，徵收田賦。但都市土地合於左列規定者亦同
      ：……」土地稅法第14條及第22條第1項分別定有明文，
      而「私有土地減免地價稅或田賦之標準如下：……十、無
      償供給政府機關、公立學校及軍事機關、部隊、學校使用
      之土地，在使用期間以內，全免。」則為土地稅減免規則
      第8條第1項第10款所明定。可知，應課徵地價稅之土地，
      縱係供給政府機關使用，若非無償提供，亦不合土地稅減
      免規則第8條第1項第10款之免徵地價稅要件。又本款僅言
      無償，而所謂無償係指無對價或實質上未取得任何收益之
      意。是若非無償提供土地，不論其供使用之原因關係為何
      ，均不該當本款之免徵地價稅要件。
（二）經查：
１、上訴人係於61年1月20日與前臺灣省政府簽訂土地使用合約
    書，將包括系爭土地在內之土地供亞蔬中心使用，其合約書
    第5條係約定：「週轉金之撥付與撥還：甲方（即臺灣省政
    府）應撥付乙方（即上訴人）新臺幣30,000,000元作為土地
    使用之週轉金。……於本契約終止時，經亞洲蔬菜研究發展
    中心將土地交還乙方後，由乙方無息撥還甲方。」暨上訴人
    實際上有取得該3,000萬元週轉金在亞蔬中心使用期間所生
    之利息等情，為原審依調查證據之辯論結果所認定之事實。
    上訴人既因與前臺灣省政府簽訂土地使用合約書，而將包含
    系爭土地之土地提供亞蔬中心使用，且因而在系爭土地供使
    用期間得無息使用該3,000萬元之週轉金，是原審認上訴人
    依上述土地使用合約將系爭土地提供亞蔬中心使用，並非無
    償，即無不合。又地價稅係屬其納稅義務人依土地稅法規定
    應負之公法上納稅義務，核與土地所有權人將土地提供第三
    人使用係屬有償或無償之認定，並無必然之關連，況上述合
    約書第6條有約定，土地賦稅之豁免：使用期間由甲方即前
    臺灣省政府出具使用證明，交上訴人向稅務機關依法申請等
    語，益見該提供使用之土地應否課徵地價稅，於該合約當事
    人之認知，亦係依法為之。故系爭土地之提供使用，究係有
    償或無償，自難以地價稅應否課徵或稅額之多寡作為判斷之
    基準。加以上訴人係於系爭課稅年度30餘年前之61年1月20
    日，與前臺灣省政府簽訂土地使用合約書，並為3,000萬元
    週轉金之約定一節，已如上述，而該30餘年間之物價有極大
    變化，為眾所周知之事實，是本件更無從以上述合約訂定後
    30餘年之地價稅稅額，否定該3,000萬元週轉金之無償供使
    用，不具有償之性質。至上訴人援引之最高法院86年度臺上
    字第1286號判決及同院84年度臺上字第2627號判決，均非本
    院判例，且其係表明關於土地所有人將土地交付他人使用，
    僅由使用人代為繳納稅捐，而認應屬無償使用借貸之見解，
    亦據上訴人陳明在卷，則該等判決之事實顯與本件所約定者
    有別。是上訴人以30餘年前約定之3,000萬元週轉金，按30
    餘年後系爭年度之定期存款利率，主張其每年所生孳息僅約
    90萬元，根本不足以繳納系爭土地每年約1,800萬元之地價
    稅，進而爭議其提供系爭土地供亞蔬中心使用係屬無償云云
    ，核屬其一己意見，並無足取。
２、再農委會99年11月10日函雖謂，該3,000萬元週轉金係為確
    保僅能由政府片面提出解約要求之保證金云云。惟觀上述土
    地使用合約書，其僅於合約第7條為亞蔬中心業務結束或不
    再使用土地時，上訴人得終止合約並收回土地之約定，暨於
    第5條約定週轉金之撥付、撥還及表明3,000萬元係作土地使
    用期間之週轉金等語。是不論依該合約之個別條款內容或合
    約之整體意旨，均無從認該3,000萬元週轉金之約定，僅具
    有「為確保僅能由政府片面提出解約要求之保證金」之意旨
    。是原判決依其調查證據之辯論結果認定事實，而不採酌農
    委會99年11月10日函之意見，並無不合。又若非無償提供土
    地，不論其供使用之原因關係為何，均不該當土地稅減免規
    則第8條第1項第10款之免徵地價稅要件，已如上述。而原判
    決援引最高法院64年臺上字第2400號判例：「土地押租契約
    ，……其有關法律關係應分別適用民法租賃、借貸之規定。
    」乃為系爭土地使用合約應屬租賃關係之定性。是原判決關
    於最高法院64年臺上字第2400號判例之援引，縱因該判例之
    事實與本件未盡相同，而認援引未臻允洽，亦因與原判決認
    上訴人之提供系爭土地非屬無償之認定無影響，故雖上訴意
    旨執以指摘，原判決仍應維持。另原判決業已敘明，其係為
    ：上訴人係於61年1月20日與前臺灣省政府簽訂土地使用合
    約書，將含系爭土地在內之土地供亞蔬中心使用之事實認定
    ，即原判決認定之事實，並無將系爭土地使用合約之當事人
    誤認為亞蔬中心情事，雖論斷之文字中有應載為前臺灣省政
    府卻誤為「亞蔬中心」之顯然錯誤情事，亦僅屬應否更正之
    問題，核與其整體判決意旨，係為系爭土地使用合約之當事
    人乃「上訴人及前臺灣省政府」之認定無影響，而無上訴意
    旨所稱之理由矛盾情事。故上訴意旨據以指摘原判決違法云
    云，亦無可採。
（三）綜上所述，上訴人之主張均無可採。上訴人與前臺灣省政
      府訂立土地使用合約，將系爭土地提供屬國際組織之亞蔬
      中心使用，姑不論此等使用方式是否屬所謂供給政府機關
      使用，然其提供既非無償，依上述規定及說明，即與土地
      稅減免規則第8條第1項第10款規定之免徵地價稅要件不合
      。故原判決維持被上訴人所為補徵地價稅之原處分及訴願
      決定，而駁回上訴人在原審之訴，核無違誤。上訴論旨，
      指摘原判決違背法令，求予廢棄，為無理由，應予駁回。
六、據上論結，本件上訴為無理由。依行政訴訟法第255條第1項
    、第98條第1項前段，判決如主文。
中　　華　　民　　國　　100　 年　　12　　月　　15　　日
                    最高行政法院第六庭
                        審判長法官　林　茂　權
                              法官　楊　惠　欽
                              法官　吳　東　都
                              法官　陳　金　圍
                              法官　蕭　惠　芳

以  上  正  本  證  明  與  原  本  無  異
中　　華　　民　　國　　100　 年　　12　　月　　15　　日
　　　　　　　　　　　　　　　書記官　張　雅　琴